【裁判字號】    95,重上更(八),108
【裁判日期】    950817
【裁判案由】    毒品危害防制條例等
【裁判全文】
臺灣高等法院刑事判決           95年度重上更(八)字第108號
上  訴  人
即  被  告  甲○○
選任辯護人  涂惠民律師
上列上訴人因違反肅清煙毒條例等案件，不服臺灣士林地方法院
（即改制前臺灣臺北地方法院士林分院）83年度重訴字第33號，
中華民國84年5月19日第一審判決（起訴案號：臺灣士林地方法
院檢察署83年度偵字第4903號）提起上訴，判決後，經最高法院
第八次發回更審，本院判決如下：
    主  文
原判決關於甲○○販賣毒品及所定執行刑部分均撤銷。
甲○○共同連續販賣毒品，累犯，處無期徒刑，褫奪公權終身。
附表編號2、3、4、7、8、9、11、12所載之物及新臺幣柒拾玖萬
伍仟元均沒收，毒品海洛因並銷燬之。
    事  實
一、甲○○前曾犯盜匪、偽造有價證券等罪，經本院分別判處有
    期徒刑8年及3年，經減刑為5年4月及1年6月，應執行有期徒
    刑6年6月，於民國79年5月17日假釋出獄，並於82年5月23日
    因假釋期滿而以執行完畢論。
二、甲○○、萬鳳玲、黃清勇、黃明福（以上三人業經本院94年
    度重上更(七)字第88號判處無期徒刑，褫奪公權終身，最高法
    院95年度台上字第3281號駁回上訴確定）及真實姓名不詳綽
    號「阿明」、泰籍綽號「華哥」（英文名：THANEGSAE-LIEO
    ）之成年男子等人，均明知海洛因係我國管制進出口物品，
    且為肅清煙毒條例第2條所列之毒品。於82年10月間，「華
    哥」來臺灣，循線與甲○○商洽提供毒品海洛因走私來臺販
    賣事宜。甲○○為貪圖暴利，基於販賣毒品、運輸毒品及私
    運管制物品之概括犯意，於83年2月11日依約前往泰國與「
    華哥」接洽預購海洛因磚100件（即200塊，每塊淨重約350.
    61公克），每件約折合新臺幣（下同）11萬元，並另代「華
    哥」在臺販售30件（即60塊），價格數量談妥後，甲○○即
    於同年2月20日返國，並以電話與萬鳳玲洽詢合資事宜，萬
    鳳玲遂基於運輸毒品及私運管制物品之共同犯意聯絡，同意
    出資200萬元以共同運輸毒品海洛因來臺。甲○○並與其有
    共同運輸毒品及私運管制物品犯意聯絡之黃清勇議定，共同
    自泰國運輸毒品海洛因來臺，且交由黃清勇負責海洛因走私
    運輸工作。嗣黃清勇利用其住居屏東縣琉球鄉地緣關係，於
    83年3月中旬覓得同鄉軍騰發號漁船船長黃明福，旋於83年3
    月底由甲○○、黃清勇駕車南下高雄，在高雄市大統百貨公
    司旁路邊甲○○所駕駛之車內，由甲○○與黃明福談妥走私
    運輸海洛因計130件（即包括上開自購100件及代「華哥」在
    臺販售之30件），每件10萬元，共計1千3百萬元之運費，運
    費俟海洛因走私進口售出得款後再行給付。黃明福亦明知海
    洛因係毒品及管制進出口物品，竟為貪圖非法暴利，亦基於
    共同運輸毒品及私運管制物品之犯意，告知甲○○、黃清勇
    於83年4月23日左右利用夜間，在東經112度、北緯12度附近
    公海交貨，並以閃燈3下為信號。黃清勇即依甲○○指示於
    83年4月1日搭機前往泰國與「華哥」面洽在公海接駁海洛因
    之時間、地點、密語、信號等細節，議定後，旋於同年4 月
    17日搭機返國。另綽號「阿明」者亦基於共同之犯意聯絡，
    依甲○○之指示，於同年4月15日飛往泰國協助黃清勇洽商
    事宜，詎為「華哥」留置泰國充當人質，須嗣全部交易完成
    ，寄賣60塊海洛因售罄，價金匯至泰國，始能釋放返國。其
    間甲○○在臺負責籌備資金，除由萬鳳玲出資200萬元款項
    外，餘則由甲○○以賭博贏得之賭金及典當手錶、汽車等籌
    資1千餘萬元，而於83年4月間某日在臺北市○○路高峰百貨
    附近，交付「華哥」集團所指派綽號「阿平」之不詳姓名成
    年男子。黃明福則駕駛其所有之「軍騰發號」漁船隨同不知
    情之船員李進正、李文發、陳輝發亦於83年4月7日申請出海
    作業，並依約前往接貨。詎泰國「華哥」方面因船隻在海上
    拋錨，無法如期交貨，緊急聯絡甲○○，經由黃清勇與黃明
    福取得連繫後，由黃明福於原約定地點等候，延至83年4月
    26日左右深夜在同上約定地點，黃明福趁李進正、李文發、
    陳輝發等船員入睡之際，自行從某不詳外國漁船內，由「華
    哥」所指派之不詳姓名成年男子手中接得海洛因6大袋。「
    軍騰發號」漁船隨即於83年5月10日16時30分，將6大袋海洛
    因（合計130件即260塊），自屏東縣東港漁港走私入境。黃
    明福並利用該漁船在東港造船廠上架檢修之機會，將藏匿之
    海洛因6大袋運回屏東縣東港鎮○○街85巷26號不知情之林
    江山住處藏放，並以黃清勇000000000呼叫器聯絡已南下高
    雄住宿花上花汽車旅館之黃清勇前來取貨。嗣83年5月13日
    中午時許，黃清勇駕駛承租之自小客車，在上揭林江山住處
    接得6大袋海洛因，隨即於同日晚間18時許運輸至臺北市○
    ○區○○街63巷4弄9號不知情之徐振原（業經檢察官不起訴
    處分）住處交付甲○○。甲○○為恐藏放毒品地點曝光，於
    黃清勇離去後，即將6大袋海洛因另運往83年5月中旬以徐振
    原名義承租之臺北市○○區○○街74之4號1樓，並藏匿於該
    套房床墊底下外，旋於同日晚間騎乘機車將其中之18塊海洛
    因磚，運送至萬鳳玲位在臺北市○○街115號1樓之店內，交
    付萬鳳玲。事成黃清勇於83年5月17日以黃明福需款為由，
    向甲○○取得50萬元，惟並未轉交黃明福，而自行花用其中
    11萬1千8百元（至所餘38萬8千2百元嗣經扣案），而黃明福
    則尚未獲得任何不法利益。
三、甲○○與錢元明（業經判處有期徒刑15年，褫奪公權10年確
    定）、曾小龍（業經判處有期徒刑14年，褫奪公權14年確定
    ）基於意圖共同營利販賣及運輸海洛因毒品之概括犯意聯絡
    ，自83年4月間起，連續由甲○○自不詳處所販入海洛因後
    ，在臺北市某處交由錢元明、曾小龍，而推由錢元明、曾小
    龍將毒品運送至宜蘭販賣予「慶文」、「阿洲」等不詳姓名
    之人，每次之價格不詳，錢元明並代收貨款繳交予甲○○或
    暫寄放於並無共同犯意聯絡及行為分擔之丙○○（另經檢察
    官不起訴處分）之帳戶內。甲○○則每次給予其三人1、2萬
    元不等及可無償施用之報酬。
四、又甲○○於83年5月13日取得前開6大袋260塊海洛因後，即
    承續前揭意圖營利之概括犯意，並與「華哥」基於共同意圖
    營利販賣毒品海洛因之犯意聯絡，由甲○○在臺販賣該批海
    洛因（即甲○○除販賣所自行販入之部分外，並代販售「華
    哥」所委賣之60塊海洛因磚。而甲○○共同販入犯行，如前
    揭事實二所述，此段僅係販出部分），先於(1)83年5月14或
    15日中午左右，在臺北市○○路112號之5，2樓販賣錢元明1
    小塊海洛因磚1塊（未言明價款），錢元明表示無力付款，
    惟仍先取得該海洛因，迄未付款。(2)又於83年5月14日及5月
    19日上午以每塊42萬5千元之價格，在臺北市○○路高峰百
    貨旁巷內，出售給綽號「阿福」之不詳姓名者共2塊海洛因
    磚，先收款39萬元。(3)同年月14日上午10時許，在臺北市○
    ○街99巷32號2樓，以同一價格出售給基於意圖販賣而販入
    之李宏坤（業經判處有期徒刑12年確定）2塊海洛因磚，收
    得款項43萬元。(4)復於同日中午許，在臺北市○○○路203
    巷23號2樓，以同一價格出售給意圖販賣而販入之郭典銘（
    經判處有期徒刑15年確定）6塊海洛因磚，收得款項70萬元
    。
五、嗣經臺灣士林地方法院檢察署肅毒小組指揮刑事警察局經長
    達半年之嚴密偵監，而於83年5月19日晚上，於附表編號1、
    5、6、10、12所示時地展開同步搜索，當場分別查扣如附表
    編號1、2、3、4、5、6、7、10、12所示之物品而偵破；續
    於附表編號8所示時地，再行搜扣如附表編號8、9所示之物
    。惟因黃明福所駕駛之「軍騰發號」漁船於案發後旋即出海
    作業，嗣經同前肅毒執行小組繼續指揮屏東縣警察局、內政
    部警政署保安警察第七總隊、空中警察隊、臺北市政府警察
    局中正第一分局、海岸巡防司令部成立「靖屏專案」追緝小
    組，終於83年11月7日17時許，在屏東縣琉球鄉外海10海浬
    海上為聯合追緝小組查獲黃明福，並扣得其所有之「軍騰發
    號」漁船一艘（如附表編號11所載）。
六、案經臺北市政府警察局中正第一分局、內政部警政署刑事警
    察局移送臺灣士林地方法院檢察署檢察官偵查起訴。
    理  由
一、訊據被告甲○○除否認事實三犯行以外，對於其他犯行坦承
    不諱，惟辯稱：肅清煙毒條例業經廢止，其所犯應適用刑法
    鴉片罪之規定。又其於偵查中已提供上手「華哥」之姓名及
    聯絡電話，是檢察官漏未追訴，使其無法因而減刑。且共犯
    黃明福係其於檢警未查獲之前所供出，亦應符合證人保護法
    減刑之規定云云。
二、關於事實二部分：
（一）扣案如附表編號1、6、8所示毒品，經法務部調查局第六
      處鑑定結果，均證實為毒品海洛因，淨重如附表編號1、
      6、8所載，有該局83年8月3日（83）陸字第83083099號（
      見第33號原審卷第81頁）及84年3月20日（84）發技(一)字
      第398號函（見第33號原審卷第272至273頁）在卷可稽。
（二）前揭事實欄二所載被告甲○○如何與「華哥」接洽走私及
      運輸毒品來臺、如何洽商萬鳳玲共同出資、如何由黃清勇
      尋得黃明福之漁船載運等事實，業據被告甲○○供承屬實
      ，並經同案被告黃清勇供述綦明。
（三）又查：
    １被告甲○○取得所走私運輸來臺之海洛因260塊後，當晚
      即交付其中18塊海洛因給萬鳳玲一節，業據被告甲○○
      （見第4903號偵查卷(一)第3頁反面、4903號偵查卷(二)第45
      頁反面、第33號原審卷第53頁正、反面）及同案被告萬鳳
      玲（見第4903號偵查卷(二)第48頁正、反面、第211頁、原
      審卷第57頁反面、第152頁、本院重上更(四)卷(二)第126頁）
      供承一致，並經萬鳳玲於83年5月20日上許9時50分許，帶
      同警方在高雄市○○○路（復興社區旁）475巷路邊車牌號
      碼XHD-316號機車內查扣17塊海洛因磚，有83年5月20日扣
      押證明筆錄在卷可憑（見第4903號偵查卷(一)第54頁），並
      經法務部調查局第六處鑑定結果，證實為毒品海洛因，驗
      後淨重5934.69公克，有84年3月20日（84）發技(一)字第39
      8號函附卷可稽（見第33號原審卷第272至273頁），及於
      83年6月24日在臺北市○○街115號查扣海洛因1包（見第
      4903號偵查卷(二)第225頁正、反面筆錄、第241頁臨檢扣押
      證明筆錄），並經法務部調查局第六處鑑定結果，亦證實
      為毒品海洛因，驗後淨重34.12公克，有該局83年8月3日
      （83）陸字第83083099號在卷足參（見第33號原審卷第81
      頁）。
    ２又被告甲○○除於警詢中供述：「這些海洛因磚塊係我與
      萬鳳玲出資向泰國『華哥』購買走私返國」「……83年3
      月20日返國」「返國後，我一面自己籌錢，一面找萬鳳玲
      能出資多少錢，並且叫黃清勇負責接洽運輸事宜」（見第
      4903號偵查卷(一)第1頁反面至第2頁）、「萬鳳玲曾出資新
      臺幣200萬元，事先約定毒品走私成功後拿18塊海洛因作
      代價，若販賣賺錢後，我再拿些錢補貼她」等語外（見第
      4903號偵查卷(二)第190頁反面），於偵查中亦供承：「（
      你毒品賣給那些人？）……將18塊海洛因交給萬鳳玲，因
      她出資200萬元，我以此為對價」等情在卷（見第4903號
      偵查卷(二)第45頁反頁）。參以被告萬鳳玲於82年4月11日
      與甲○○之電話交談中稱：「……你跟他（董仔）講說這
      一次我有跟你合夥，我現在已籌了200……」等語，有該
      電話監聽錄音帶及該電話錄音摘要譯文可按（見電話監聽
      譯文證物第16頁），足認被告甲○○前開所述堪屬實情。
    ３衡酌被告甲○○所走私進口之海洛因磚，依其所述每塊之
      售價為42萬5千元（見第33號原審卷第20頁），果被告甲
      ○○係向同案被告萬鳳玲借款200萬元而交付海洛因用資
      擔保，則以前揭價款核算僅須5、6塊海洛因磚即足為借款
      擔保，何須交付達18塊之海洛因磚？又被告萬鳳玲於警查
      獲時，僅扣得上開海洛因磚17塊及淨重34.12公克之海洛
      因1 包，而未扣得之部分，係經同案被告萬鳳玲施用罄盡
      一情，為被告萬鳳玲自承在卷（見第4903號偵查卷(二)第48
      頁反頁、本院上重更(一)卷(一)第102頁）；另倘萬鳳玲所述
      被告甲○○交付18塊海洛因磚時，說2、3天要拿回去云云
      屬實（見本院上重更(一)卷第101頁反面），則18塊海洛因
      磚顯僅為擔保品，並於被告甲○○清償時尚須返還，則被
      告萬鳳玲又何以將其中1塊自行處分，而僅餘17塊？足見
      同案被告萬鳳玲所辯甲○○為擔保借款交付海洛因磚，有
      違常理，難以採信。至被告甲○○嗣雖亦改稱：200萬元
      係向被告萬鳳玲所借者云云，然被告甲○○於本院以證人
      身分作證時，經辯護人詰問稱：「……我跟萬鳳玲說我周
      轉不靈要向她借200萬元，她說她沒有錢，要向別人調」
      「（利息如何計算？）我們從小一起長大，沒有講得那麼
      清楚」「（警詢中為何說萬鳳玲是投資？）……我不可能
      說萬鳳玲有投資，就算她有投資，我也不可能這麼說」云
      云（見本院重上更(六)卷(二)第50頁），惟與前揭事證不符，
      且被告甲○○既與萬鳳玲從小一起長大，顯見二人交情非
      淺，此由被告甲○○前開所稱：就算萬鳳玲有投資，其也
      不可能這麼說等語即可查知，益見萬鳳玲對被告甲○○走
      私海洛因來臺，若無共同投資之事，被告甲○○何竟如此
      陳述，足見被告甲○○事後所言，顯係迴護之詞，不足採
      信。
    ４依上所述，同案被告萬鳳玲確係出資200萬元，而與被告
      甲○○共同走私進口海洛因，萬鳳玲並因而經本院重上更
      (七)審判處無期徒刑，褫奪公權終身，最高法院駁回上訴確
      定。
    ５又同案被告萬鳳玲於83年5月20日在臺大醫院之警詢筆錄
      ，因經本院重上更(七)審確定判決認為係屬疲勞訊問，不具
      證據能力。而上開論證，不須萬鳳玲上揭警詢筆錄亦足認
      定，故本院以上乃未將萬鳳玲前揭警詢筆錄作為論證之基
      礎。
（四）再則，
    １同案被告黃明福於原審83年12月30日庭訊時，即已供承：
      「是黃清勇要，第1次找我，要我拿一些東西回來（在海
      外），我因不知何物，原不答應……我後來有答應黃清勇
      要載東西回來（第2次），我當時知道運的東西為海洛因
      ，因黃清勇有告訴我是海洛因，但說東西不多，所以才答
      應，且我很重義氣，且我為鄉下人，不知事情會如此嚴重
      」「我認識黃清勇，他是我琉球同鄉，甲○○是今（83）
      年3月由黃清勇在車內介紹我認識的，見過一次面……」
      「（何人找你用漁船運送海洛因？）黃清勇」「83年過完
      年，在我琉球本福村一處麵攤與他吃飯時，他說的。過沒
      幾天，第2次約我，我才同意他」「（83年3月底，甲○○
      、黃清勇駕車到高雄，在大統百貨公司旁，甲○○車內，
      由甲○○與你談要運送海洛因130件，每件新臺幣10萬元
      ？）他未說130件，他祇說東西不多，載回來每件10萬元
      代價」「（當時甲○○在車內）是，是甲○○跟我說的」
      「（你何時，在何處載運毒品？）大約在半年前，因時間
      已久，是晚上，地點在東經112度左右、北緯12度左右，
      約定對方載海洛因來時會打3下信號燈（吳、黃二人跟我
      如此說的），然後我也回3下信號燈，對方船隻丟下六包
      旅行手提袋大小的東西，然後船就開走……然後我將6 袋
      海洛因放在我睡覺的床板下，而後，我正常作業捕魚。回
      東港漁港，因船老舊，在東港造船所，油漆上架後……我
      先將東西載到林江山住處才打呼叫器給黃清勇，後來在林
      江山住處附近的廟附近將東西交給黃清勇」（見第33號原
      審卷第9至10頁反面）等情綦詳。同案被告黃明福係利用
      其他船員入睡後始接貨，且均由黃明福自行處理，其他船
      員均不知情一節，亦據其於警詢及本院上重更(一)審分別供
      明無訛（見第10347號偵查卷第13頁、本院上重更(一)卷(一)
      第168頁反頁）。
    ２被告甲○○於警詢及偵訊亦供承：「我曾於83年3月間與
      黃清勇在高雄市約過黃明福到黃清勇的車上見面」「見面
      時是談運輸代價，每塊10萬元，130件（1件2小塊，共260
      塊）是1千3百萬元，並說好接駁的經緯度座標，與泰國船
      是夜間0時左右，且約定以燈閃3下，及接貨後返回台灣東
      港，而黃明福再以呼叫器000000000扣黃清勇去接貨」「
      ……我當時有向黃明福說等海洛因賣出去後再給他錢，並
      沒有給他定金或前金」「（妳與黃明福說要走私海洛因他
      有何反應？）剛開始他不願意，後來他看運費代價很高，
      他才接受」「（至查獲為止你有無支付黃明福運費？）黃
      清勇有打電話給我說黃明福要先拿50萬元，我就交50萬元
      給黃清勇轉交，但至案發後，我才知道黃清勇沒有轉交給
      黃明福」等語（見第10321號偵卷第13頁、第30頁反面至
      第31頁反面）。於本院重上更(五)中仍供稱：黃清勇跟黃明
      福說是古董、珠寶，而其跟黃明福講時有說是運毒品等語
      （見本院重上更(五)卷(二)第85頁）。於院重上更(六)審中亦稱
      ：在高雄跟黃明福談時，問他要不要走私骨董珠寶，他說
      好，又問他那走私毒品？他也說好等語在卷（見本院重上
      更(六)卷第81頁）。互核被告黃清勇於偵訊時供稱：其開車
      載甲○○到高雄大統百貨公司前，在車上由甲○○與黃明
      福談，說海洛因每件10萬元，總價1千3百萬元運費，黃明
      福有交一張單子給甲○○，就由其拿至泰國交給華哥，雙
      方就約定交貨的時間及地點，後來未如期交貨，甲○○打
      電話向其說泰國船壞了，無法如期交貨，要其轉告黃明福
      ，其打了3次電話給黃明福太太問黃明福船回來了沒等語
      （見第10321號偵卷第32頁正、反面），除足資佐以同案
      被告黃明福前開原審初訊之所稱知悉所運送者係海洛因之
      自白，與事實相符外，並可證明同案被告黃明福同意代為
      私運海洛因，所約定之報酬達1千3百萬元。
    ３再被告甲○○之聯絡簿上記載有黃明福之聯絡電話（00-0
      000000及000000000），有該聯絡簿影本在卷可憑（見第1
      0321號偵查卷第16頁），而此電話係黃清勇告知甲○○者
      一節，復據同案被告黃清勇於本院上重更(一)審時陳明無訛
      （見本院上重更(一)卷(一)第169頁），顯見同案被告黃明福
      透過黃清勇將其聯絡電話轉知被告甲○○。是同案被告黃
      明福所辯稱未留聯絡電話，亦未曾與被告甲○○談過，不
      知所運送者為毒品云云，委無足採。
    ４徵之本案走私進口之海洛因磚高達260塊，重達90餘公斤
      ，並以6個旅行袋分裝，除與珠寶之重量相去甚遠外；且
      珠寶類者，均質輕易碎，殊難想像私運進口者，會率以旅
      行袋分裝，並於海上以丟擲方式處理。是同案被告黃明福
      辯稱係為甲○○、黃清勇二人載運珠寶，實與常理有違，
      不足採信。此外同案被告黃明福所有軍騰發號機漁船於83
      年4月7日出港，同年5月10日入港一節，復有機漁船（含
      船員）進出港檢查表在卷可參（見第10347號偵查卷第27
      頁反頁）。黃明福於事前已洽妥代為載運海洛因進口之事
      證，至為明確。
    ５至卷附屏東縣警察局東港分局函覆（見本院上重更(一)卷(二)
      第77至79頁）及共同被告黃明福辯護人所提出屏東縣東港
      區漁會魚市場供應人明細表及關島魚獲記錄影本（見本院
      上重更(一)卷(二)第70至76頁），固然可以證明同案被告黃明
      福於走私海洛因之後仍有多次出港捕魚之事實，而本院前
      經向高雄港務局函詢有關67噸級漁船自北緯約12度、東經
      約112度處，如以正常時速返回東港所需耗時日一節，據
      該局覆稱：67噸級漁船之時速與該船船型、水線長、排水
      量、馬力和當時之海象均有密切關係，故無法估算其正常
      時速，而北緯約12度、東經約112度處至東港之距離約為
      801浬，假設時速為8-11節（浬/時），其所耗時日約為4
      日4.1時至3日0.8時，有該局87年3月17日87高港航技字第
      06048號函存卷足據（見本院上重更(二)卷(二)第66頁）。對
      照被告黃明福自海上接得毒品及返港之時日，其所稱：接
      得前揭6大袋物品後，尚於該海域捕魚約7、8日方返港之
      情，雖非子虛，然此均俱不足為同案被告黃明福有利之證
      據。況同案被告黃明福既以出海捕魚名義申准出港，則其
      於接得6大袋毒品之後，續行捕魚，俾有大量魚獲，以證
      明其確有捕漁，以防入港檢查時立遭查獲，自能理解。且
      本案係於83年5月19日先行查獲被告甲○○、共同被告黃
      清勇等人，黃明福則於83年11月7日方被查獲，則其於共
      同正犯甲○○、黃清勇被查獲後，因擔懼其犯行走曝為警
      偵知，乃如常出海捕魚藉資彌飾，殊與常理均不相悖離，
      尤難執其於接駁毒品後續留於海上捕魚數日及於走私犯行
      既遂之後猶多次出海捕魚之事實，據以反推其不知所走私
      者為毒品海洛因。又黃明福係於83年5月10日16時30分將6
      大袋海洛因載運入港，迄被告甲○○、同案被告黃清勇被
      查獲之同年5月19日止，相距未逾10日，參以其與被告甲
      ○○既約明運輸報酬俟海洛因售出後再為給付，則其所辯
      於該段期間未曾與被告甲○○、黃清勇為電話通訊，縱或
      非虛，亦難執此遽認其與甲○○間並無運輸報酬之約定。
      另被告黃明福於運送前未先收取定金，於交付海洛因時，
      亦未同時由甲○○或黃清勇取得報酬一節，固亦據被告甲
      ○○、同案被告黃清勇及黃明福三人供承一致，然黃明福
      、黃清勇係屬同鄉關係，黃明福本身又重義氣，並據被告
      黃明福供承在卷，故黃明福基於信賴黃清勇，於尚未收取
      分毫之情況甘冒風險，同意利用其漁船出海捕魚之機會在
      海上接收「華哥」所販售之海洛因，並將之私運來臺並交
      付黃清勇，亦難認有何違反事理之處。自不能因被告黃明
      福未收取分毫，即推認其無走私、運輸海洛因之犯意。
    ６依上所述，足見同案被告黃明福確明知海洛因而參與本件
      犯行，雖據辯稱：上揭原審83年12月30日自白，係因檢察
      官於偵查中嚇稱如不承認，即要求處死刑，嗣起訴書確具
      體求處死刑，黃明福誤將被判處死刑，始於83年12月30日
      移送原審訊問時為不實之自白云云。惟黃明福於原審83年
      12 月30日訊問後，固旋於84年1月6日具狀辯稱不知道黃
      清勇所託帶者係毒品云云，然依該答辯狀所載：「那天看
      到起訴書說知錯不改，無悔意判死刑，而被告在庭上看到
      法官大人心裡會緊張，所以才告訴法官大人說事先知道什
      麼叫毒品」等內容（見第47號原審卷第18頁反頁），顯見
      黃明福雖隨即否認原審83年12月30日筆錄中所供認「知情
      毒品」一節，但並未敘及係因檢訊經檢察官嚇稱欲求處死
      刑所致，是上開所辯，已非可取。況原審83年12月30日訊
      問同案被告黃明福時，並未施以強暴、脅迫、利誘、詐欺
      、疲勞訊問、違法羈押或其他不正之方法，此為其所不爭
      執，縱因起訴書記載具體求處死刑，而心有所懼，但顯非
      因訊問者施以強暴、脅迫、利誘、詐欺、疲勞訊問、違法
      羈押或其他不正之方法，故自難認前開自白係經不法取供
      ，且同案被告黃明福前開自白之內容亦與事實相符，已如
      前述，依照刑事訴訟法第156條第1項規定，自得為證據。
      同案被告黃明福及其辯護人謂前開自白非屬同案被告黃明
      福自由意志下所陳述者云云，並無可採。
    ７又於本院重上更(五)審將同案被告黃明福送請法務部調查局
      實施測謊鑑定，結果為：「黃明福稱：(1)甲○○於案發前
      與其接洽載運之物品非海洛因；(2)甲○○未給予訂金；(3)
      其未向甲○○要錢，經測試無情緒波動反應，研判未說謊
      」，雖有法務部調查局89年9月20日（89）陸（三）字第8
      9066242號鑑定通知書在卷足按（見本院上重更(五)卷(二)第2
      6頁）。惟測謊鑑定，係依一般人在說謊時，會產生遲疑
      、緊張、恐懼、不安等心理波動現象，乃利用測謊儀器將
      受測者之上開情緒波動反應情形加以紀錄，用以判別受測
      者所供述之真實性，倘受測者愈想壓抑其謊言所產生之情
      緒，在測謊儀器上會愈產生明顯之情緒波動反應，反之，
      則無此不實之波動反應，惟目前尚無法達到百分之百之準
      確性（最高法院91年度台上字第7376號判決可資參佐）。
      而本件實施測謊之時間距案發已達6年之久，不排除長期
      否認之答辯而無法呈現說謊之反應，而黃明福於同意私運
      之初，明知所運送者為毒品海洛因，既經本院說明如前，
      是上開測謊鑑定結果尚不足為被告黃明福有利之認定，本
      院亦不採用上開測謊結果為證據（故就證據能力部分亦不
      予論述）。
    ８綜上，同案被告黃明福前揭以約定1千3百萬元之代價，與
      被告甲○○、同案被告黃清勇謀議私運海洛因之事實至明
      ，黃明福並因而經本院重上更(七)審判處無期徒刑，褫奪公
      權終身，最高法院駁回上訴確定。
（五）另同案被告黃清勇除負責覓妥運輸海洛因入境之船隻外，
      尚於83年4月1日依被告甲○○之指示搭機前往泰國，與「
      華哥」面洽在公海接駁海洛因之時間、地點、信號等細節
      ，嗣於黃明福將6大袋毒品海洛因走私入境後，復親自駕
      車自高雄載運前揭毒品至臺北市○○街交付與被告甲○○
      一節，業據黃清勇直承無訛（見第10321號偵查卷第15頁
      、第31頁反面至第33頁、第4903號偵查卷(二)第47頁正、反
      面），核與被告甲○○所述情節析相符合（見第10321號
      偵查卷第11至13頁、第4903號偵查卷(二)第44至46頁反面）
      ，足徵黃清勇係以自己犯罪之意思，事前與被告甲○○、
      同案被告黃明福及「華哥」等人就運輸毒品部分謀議而有
      合同之犯意聯絡，並分擔犯行，其為共同正犯甚明。黃清
      勇嗣辯稱：僅依照甲○○交待到泰國，不是去洽談運輸毒
      品的事，僅係幫助甲○○載運東西，並非共謀云云，自無
      足採。又黃清勇於83年5月17日以黃明福需款為由，向甲
      ○○取得50萬元一節，業據被告甲○○供承在卷（見第
      10321號偵查卷第31頁），而黃清勇亦於警詢自承83年5月
      17日向甲○○取得50萬元，於警查獲時已花用其中111,80
      0元，僅剩餘388,200元一情無訛（第4903號偵查卷(一)第8
      至9頁），於原審中亦陳稱：拿到50萬元還未交給黃明福
      時，隔天就被抓，當時只剩38萬元，其他的錢被其花掉了
      云云（見本院上重更(五)卷(一)第67頁、本院重上更(六)卷(一)第
      146頁），此外並有前開388,200元扣案可佐。惟黃明福否
      認其有透過黃清勇向被告甲○○索取50萬元，黃清勇於本
      院上重更(一)中復曾稱：黃明福未主動提到要拿錢，錢是甲
      ○○要其轉予黃明福者云云（見本院上重更(一)卷(一)第169
      頁），且該50萬元如係黃明福所欲索取之報酬，黃清勇焉
      有取得後即擅自花用，而未設法交付黃明福？足見該50萬
      元僅係被告黃清勇以黃明福名義向甲○○所索取，然實係
      其本身所欲獲取之運送毒品之利益無疑。而同案被告黃清
      勇亦因而經本院重上更(七)審判處無期徒刑，褫奪公權終身
      ，最高法院駁回上訴確定。
（六）被告甲○○本次走私進口之海洛因磚高達260塊，若非已
      有販賣途徑，如何敢擔此風險以走私、運輸上開龐大數量
      之毒品？且其亦確有事實四所示之販賣犯行（詳如後述）
      ，故其有以意圖營利販賣毒品之犯意，亦臻至明。
三、關於事實三部分：
（一）被告甲○○雖否認上揭犯行，惟其前於警詢時已供承：錢
      元明幫其賣毒品，其給予1、2萬元零花；於偵查中亦供認
      ：有交毒品給錢元明、曾小龍二人去賣等語（見第4903號
      偵查卷(二)第56頁反面、第192頁）。至於已判決確定之共
      犯錢元明及曾小龍於警詢、偵訊均供承：有為被告甲○○
      送毒品海洛因至宜蘭給「慶文」及「阿洲」，而由甲○○
      給付1萬元左右及免費提供海洛因供其二人吸食為報酬，
      所收回之錢，如被告甲○○沒來收，即先存入丙○○存金
      簿內等情（見第4903號偵查卷(一)第22頁、第27至28頁、第
      4903號偵查卷(二)第52頁反面、第55頁反面）。
（二）經監聽被告甲○○及共犯曾小龍、錢元明住處電話：
    １有關本案監聽之內容如下：
      (1)83年4月22日電話：「阿堂（即錢元明）：要不要過來
        宜蘭？」「憲榮仔：多少？」「阿堂：３」「憲榮仔：
        要了」「阿堂：你到了打電話給我」「阿堂：我差不多
        六點半到」「憲榮仔：不好意思，你下來拿３就好，錢
        不夠，被誤了，領不到又沒回電，拿３就好」（見電話
        監聽譯文證物第234頁）。
      (2)83年4月25日電話：「慶文：你明天有沒有空？了解吧
        ，還是晚上下來」「小龍（即曾小龍）：我叫人拿下去
        ，我是最後一次了哦」「慶文：好，１啦」「小龍：好
        」「慶文：你要當兵，你要交待你小老弟」「小龍：看
        怎樣再打電話給你」（見電話監聽譯文證物第237頁）
        。
      (3)83年4月26日電話：「某男：小龍，拿點下來怎樣？」
        「小龍：沒辦法，人家拿去了」「某男：阿堂（即錢元
        明）在宜蘭嗎？叫他拿一點給我」「小龍：那已經要給
        別人了」「某男：弄一點有什麼關係？」「小龍：你去
        跟阿堂講啊」（見電話監聽譯文證物第238頁）。
      (4)83年4月28日，電話：「老鼠：我老鼠啦，你還有沒有
        在『打鎖』？」「小龍：有啦」「老鼠：半副啦」「小
        龍：好」「老鼠：在那裡？」「小龍：一樣」「老鼠：
        15 分鐘後見面」「小龍：20分鐘好了」「老鼠：好」
        （見電話監聽譯文證物第252頁）、「黑龍（即被告甲
        ○○）：順龍，調不到，人家都已放出去了」「順龍：
        大家煩惱得很」「黑龍：我以為昨天有，今天應該有，
        沒想到都放出去了」「順龍：你在混哦。黑龍：真的調
        不到，有些事不便談」（見電話監聽譯文證物第254頁
        ）。
    ２被告甲○○、錢元明、曾小龍對於上開電話監聽內容及譯
      文形式上之真正均無意見，同案被告曾小龍並於本院重上
      更(七)審以證人身分詰問時證稱：上揭監聽內容說要拿下來
      的是指海洛因，所謂「１」是1小包之意思，內行人講了
      就知道（見本院重上更(七)卷(二)第37頁），證人丙○○亦稱
      ：黑龍即係被告（見本院重上更(八)卷第141頁反面），足
      以佐證被告甲○○此部分販賣犯行，而共犯錢元明、曾小
      龍亦因而經本院上重更(一)審分別判處有期徒刑15年、14年
      確定。至其二人嗣於本院時翻異前供，改稱：此部分販賣
      與被告甲○○無關，亦未送毒品至宜蘭交予「慶文」與「
      阿洲」等人，並收取販毒價金云云，無非事後迴護之詞，
      不足採信。
（三）關於共犯錢元明、曾小龍為被告甲○○代送毒品至宜蘭販
      賣予「慶文」、「阿洲」究竟多少次？每次甲○○給予其
      三人1、2萬元不等之報酬，每次酬勞確定數額為何﹖又販
      賣海洛因給「慶文」、「阿洲」，甲○○販賣所得多少？
      均有不明，且因事隔已久，且被告等均翻異前供，無法查
      證，允宜說明。再被告甲○○雖否認其認識「慶文」、「
      阿洲」等人，惟對照共犯曾小龍、錢元明供稱：只是幫被
      告甲○○送毒品給「慶文」、「阿洲」及收錢（見第4903
      號偵查卷(一)第22、28頁、第33號原審卷第60頁），相互推
      諉係他方與「慶文」、「阿洲」聯繫販賣海洛因事宜。衡
      以事涉販賣毒品重罪，相互推諉亦屬情理之常。又被告甲
      ○○偵查時曾陳稱：其將毒品交給曾小龍、錢元明去賣，
      至於賣給何人並不過問（見第4903號偵查卷(二)第56頁反面
      ），而錢元明曾於原審稱：「慶文」、「阿洲」是曾小龍
      介紹的朋友（見第33號原審卷第20頁反面），故曾小龍、
      錢元明販賣海洛因之對象，是否被告甲○○原本認識？或
      經曾小龍、錢元明引介？或者由曾小龍、錢元明直接與買
      主聯繫？亦因其等事後均否認販賣之情，而無從查證，但
      仍無礙於其三人共同販賣犯行之認定。
（四）另丙○○雖前於警詢時稱：阿堂（即錢元明）於83年5月
      17日晚上曾叫其至宜蘭壯圍加油站向「慶文」之男子收10
      萬元，但慶文沒有來，錢元明並未告知該筆錢是何用途等
      情（見第4903號偵查卷(一)第19頁），尚無從證明丙○○亦
      知情並參與販毒情事。又被告甲○○、曾小龍均否認丙○
      ○參與販賣，共犯錢元明則稱：收來的錢是要給被告甲○
      ○，甲○○說先放在帳戶裡，因此才存入女友丙○○帳戶
      內（見第33號原審卷第60頁），而證人丙○○亦於本院堅
      稱並未參與販賣上情（見本院重上更(八)卷第141至142頁）
      ，亦無從證明丙○○關於此部分販賣亦有共同參與之情。
      至於電話監聽譯文中，雖有涉及丙○○之對話：83年4
      月22日電話：「阿堂：OK」「小龍：阿堂走了沒？」「丙
      ○○：我不曉得，他回來時，我就叫他東西拿出去了」「
      小龍：好」（見電話監聽譯文證物第234頁）。83年4
      月27日電話：「黑龍：你那邊還有一些『餅』在，你拿到
      別的地方」「丙○○：好，我知道」「黑龍：還剩多少？
      」「丙○○：不知道」「黑龍：剩一點的話藏起來或丟掉
      也沒關係，想辦法先處理一下」「丙○○：好」「黑龍：
      在還沒找到他之前，『餅』及沒必要東西都移開，如果怎
      樣，到時你說什麼都不知道」「丙○○：我知道」（見電
      話監聽譯文證物第243、244頁）。83年4月27日電話：
      「小龍：馬上回去，阿堂錢有沒有匯進來？」「丙○○：
      他說錢拿到了，但還沒匯進來，另小曾要跟我拿一點，要
      不要給？」「小龍：我馬上回來，你有沒給他知道地方？
      」「丙○○：沒有啦，他說要在巷口等，我沒跟他講啦，
      馬上回來」「小龍：好」（見電話監聽譯文證物第248頁
      ）。83年5月14日電話：「黑龍：阿堂在嗎？」「丙○
      ○：去宜蘭」「黑龍：好，沒事，你要小心點」「丙○○
      ：好」（見電話監聽譯文證物第6頁），即或認為內容在
      談毒品海洛因，但因曾小龍、錢元明自承施用海洛因，而
      海洛因由甲○○提供，則丙○○縱知海洛因要審慎處理以
      免為警查知，亦無從由上開對話內容即認為丙○○有參與
      本件販賣犯行。而丙○○亦經檢察官為不起訴處分確定，
      有臺灣士林地方法院檢察署83年度偵字第4903號不起訴處
      分書在卷可稽（見本院重上更(八)卷第68至70頁），則自尚
      難認丙○○亦係此部分共同正犯。
四、關於事實四部分：
（一）被告甲○○於83年5月13日取得前開6大袋260塊之海洛因
      磚後，承續意圖營利之概括犯意，並與「華哥」基於共同
      意圖營利販出毒品海洛因之犯意聯絡，由甲○○在臺販賣
      該批海洛因（即甲○○除販賣所自行販入之部分外，並代
      販售「華哥」所委賣之60塊海洛因磚），先於83年5月14
      或15日中午左右，在臺北市○○路112之5號2樓販賣與錢
      元明1小塊海洛因磚（未言明價款），錢元明表示無力付
      款，惟仍先取得該海洛因，迄未付款。又於83年5月14日
      及5月19日上午以每塊42萬5千元之價格，在臺北市○○路
      高峰百貨旁巷內，售予綽號「阿福」之不詳姓名者共2塊
      海洛因磚，先收款39萬元；同年月14日上午10時許，在臺
      北市○○街99巷32號2樓以同一價格售予基於意圖販賣而
      販入之李宏坤2塊海洛因磚，收得款項43萬元；復於同日
      中午許，在臺北市○○○路203巷23號2樓以同一價格售予
      意圖販賣而販入之郭典銘6塊海洛因磚，收得款項70萬元
      等事實，業據被告甲○○於警詢、偵訊中供承在卷（見第
      4903號偵查卷(一)第3頁反面、見第4903號偵查卷(二)第45頁
      反面第46頁反面），復於本院重上更(六)時自白屬實（見本
      院重上更(六)卷(一)第145頁），並有記載前開販售資料之帳
      單扣案足稽（正本扣案，影本附於本院上重更(二)卷(二)第98
      頁）。而參諸該帳單內載：「郭→家70」「黃─黃家85/4
      3」「福─高旁拿39萬」「文─他家，欠」，其下方附
      欄則記載「郭：代表郭典銘，黃：代表黃昏仔（按係李宏
      坤之綽號），福：代表阿福仔，文：代表丙○○（即錢元
      明之女友），『一』：代表數量1大件（2塊）『，』：代
      表1塊」，適與被告甲○○所自承關於被告郭典銘、李宏
      坤等人買受毒品之數量、價金及交付毒品地點之供詞，悉
      相符合。且同案被告李宏坤亦自承其綽號為「黃昏仔」（
      見本院上重更(二)卷(一)第145頁）；另共犯錢元明於偵訊及
      原審審理中亦供稱：有向甲○○買海洛因，42萬5千元，
      但未給錢；甲○○給1塊海洛因磚，錢未付給甲○○等語
      無誤（見第4903號偵查卷(二)第286頁、第33號原審卷第19
      頁反面），可見確有販賣海洛因上情。
（二）公訴意旨雖以：被告甲○○於83年5月14日或15日中午左
      右，在臺北市○○路112號之5（2樓）交與錢元明海洛因1
      塊，係囑錢元明售與不詳姓名之人施用，並得款6、70萬
      元，其中錢元明計分得11、2萬元之報酬云云。惟被告甲
      ○○堅詞否認有上開囑由錢元明販賣並獲取前開款項等情
      ，而錢元明於偵查及原審陳稱：其有向甲○○買海洛因，
      但未給錢等語（見第4903號偵查卷(二)第286頁、第33號原
      審卷第19頁反面），於囑託臺灣澎湖地方法院訊問時亦僅
      證稱：「（83年4、5月間，被告甲○○有無交付你毒品海
      洛因，先後幾次，地點為何？如有，其目的何在？係寄放
      或叫你販賣？）有。當時我有在吸食，甲○○問我要不要
      ，其先後只拿給我1次，在臺北市○○路我的租屋處交給
      我，當時是交給我1塊重9兩3海洛因，他是要賣給我但當
      時我沒有那麼多錢，所以他就先放在我這裡，我就把海洛
      因用以吸食」「（83年5月間，你是否因販賣海洛因而得
      款6、70萬元，如有，其詳細之販賣時間、地點、價格及
      販賣對象為何？得款後係交予何人？又你持有之海洛因是
      否全以出售，如否，其去處如何？）我沒有販賣海洛因。
      也未因販賣海洛因得款6、70萬元」「（甲○○交給你的
      海洛因磚你至於何處？）我施用所剩之海洛因，見警察來
      查時，我將海洛因倒在馬桶內用水沖走」（見本院重上更
      (三)卷第172頁反面），嗣於本院以證人身分仍證稱：「（
      甲○○是否有1塊海洛因在你那裡？）有。那時我有在吸
      食，他拿給我時，他是拿到寧夏路我租屋的那裡問我要不
      要買，這塊賣你便宜一點，他好像跟我說賣我40幾萬元，
      我說我一個人身上根本沒有那麼多錢，不然這樣，你先留
      著，我找另外一個人，跟我有在一起的人，我們合夥來買
      這1塊，你東西先留著，我這幾天找人一起買，錢再拿給
      你，好不好，你如果可以就放著，不可以就帶走，他說好
      ，不然放在我這裡」「（錢有沒有給？）沒有」（見本院
      重上更(七)卷(二)第42頁），故僅能證明被告甲○○係將該海
      洛因1小塊售與錢元明（價格不詳），尚難遽認被告甲○
      ○有與錢元明共同將該海洛因販賣予不詳姓名之人，並已
      收取6、70萬元價款之事實。
（三）同案被告李宏坤以電話與甲○○探詢毒品何時進口或催促
      交貨之事，而被監聽電話：
    １譯文內容有：83年5月9日：「黑龍：喂！怎樣？」「黃：
      有啦，明天應該可以湊個1百多萬，不用煩惱！」「黑龍
      ：好！」「黑龍：可能這幾天」「黃昏（李宏坤）：臺中
      朋友打電話上來，我跟他們講」「黑龍：啊，如果這樣，
      我跟你講，他那個（船）壞了，可能載一些貨，載不夠，
      又到別地方載貨，可能又拖了一些時間」「黃昏：看怎樣
      你再跟我聯絡」「黑龍：沒有變化應該是這幾天」（見電
      話監聽譯文證物第84頁），尤足證明黃昏確實已覓得買主
      ，並與買受人約定收取訂金。又譯文內容有：「黑龍：朋
      友還沒遇到，應該快了」「典銘：朋友還沒遇到？」「黑
      龍：我也很急，快了」「典銘：2、3個朋友在催」「黑龍
      ：我跟你說過，『車子』半路壞了，貨載不夠所以時間拖
      了」（見電話監聽譯文證物第90頁），被告甲○○與李宏
      坤電話中均表明那個壞了，應係指第1次運輸毒品失敗之
      事，參以被告甲○○明指車子壞了，中間要補貨，沒補貨
      時不會漂亮，甲○○答稱其也很急，快了等語，時間上與
      其走私毒品，均相吻合，亦足以證明同案被告李宏坤及郭
      典銘係向被告甲○○購買毒品再予販賣。
    ２而被告甲○○對於上揭電話錄音及譯文亦均是認，由上述
      錄音內容，可知李宏坤已有買主而向被告甲○○訂購並催
      貨，顯均係為販賣之意圖洽購，而被告甲○○亦同於83年
      5月14日交付海洛因並收款，並對所進口之260塊海洛因出
      處供述明確，數量亦均吻合，參以被告甲○○於原審中並
      對前開與李宏坤之電話內容，坦承因其欠他人一些債務，
      故於本案走私之毒品進口前，即先行試找買主（見第33號
      原審卷第322頁反面），益證其等係談論買賣毒品之事。
（四）此外，已判決確定之同案被告郭典銘所持有其中4塊海洛
      因磚，經警於83年5月20日上午4時30分許，在臺北市○○
      ○路293巷23號2樓搜索查獲，有扣押證明筆錄存於卷可據
      （見第4903號偵查卷(一)第66頁）。
（五）至於被告甲○○販賣2塊海洛因磚予「阿福」部分，除被
      告甲○○前述自白，尚有上開扣案帳單之記載可資佐證。
      復徵諸被告甲○○從事本件之走私毒品海洛因來臺，本即
      基於販賣毒品營利之意思，已如前述。且事實上被告甲○
      ○走私來臺之海洛因磚計有260塊，而其為警查獲時，只
      扣得海洛因磚231塊，除交予萬鳳玲18塊外，餘則予以販
      賣。據此，被告甲○○自白販賣2塊海洛因磚予「阿福」
      部分，堪認屬實。
五、刑事訴訟法施行法第7條之3規定：92年1月14日修正通過之
    刑事訴訟法施行前，已繫屬於各級法院之案件，其以後之訴
    訟程序，應依修正刑事訴訟法終結之。但修正刑事訴訟法施
    行前已依法定程序進行之訴訟程序，其效力不受影響。查本
    案係於刑事訴訟法92年9月1日修正施行前繫屬於原審，並於
    84年5月12日辯論終結，而經最高法院第五次發回本院更審
    時，亦經本院於92年6月23日辯論終結，且有關本案相關證
    據，包括歷次筆錄及監聽錄音帶及其譯文等，均於歷審依法
    提示被告辨示，並經合法調查，警詢、偵查筆錄之作成亦無
    不可信之情況（除萬鳳玲之前揭警詢筆錄，經認疲勞訊問而
    不採為證據外），且適於為證據；又共犯黃清勇、黃明福、
    錢元明、曾小龍均經以證人身分詰問，證人丙○○亦於本院
    經詰問，而被告甲○○未就其他共犯或同案被告進行詰問，
    且被告甲○○關於事實二、四部分均坦承不諱，對於共犯及
    同案被告萬鳳玲、李宏坤、郭典銘之供述俱無意見，是其訴
    訟上對於證人之詰問權亦已獲充分保障。本院對於各供述如
    何可採予以論述如上，合此敘明。
六、論罪部分：
（一）按海洛因係肅清煙毒條例第2條所稱之毒品，且為懲治走
      私條例公告管制物品項目及其數額甲類第4項之管制進出
      口物品。再肅清煙毒條例業於87年5月20日經修正公布為
      「毒品危害防制條例」，並於同年月22日生效，另懲治走
      私條例於91年6月26日公布修正，其中第2條第1項私運管
      制物品進口、出口逾公告數額者之罪，其刑度修正為「處
      7 年以下有期徒刑，得併科新臺幣3百萬元以下罰金」，
      較之修正前「處7年以下有期徒刑，得併科新臺幣20萬元
      以下罰金」之規定（95年5月30日修正僅刪除第2項常業犯
      之規定，上開第1項之規定未予修正），自以肅清煙毒條
      例及91年6月26日公布修正前之懲治走私條例有利於被告
      ，依刑法第2條第1項前段之規定，應適用行為時之舊法。
      再肅清煙毒條例係刑法第20章鴉片罪之特別法，雖於87年
      5 月20日修正名稱為「毒品危害防制條」，但仍僅係修正
      法規名稱及條文，並未廢止其法，故自仍應就修正前後比
      較新舊法之適用。被告甲○○認應適用刑法之鴉片罪云云
      ，尚有誤解。
（二）被告行為後，刑法亦經修正公布，而於95年7月1日生效施
      行。刑法第56條連續犯及第55條牽連犯之規定均予刪除，
      連續犯及牽連犯之規定經刪除後，數行為將予分論併罰，
      而數罪併罰之結果較論以連續犯、牽連犯等裁判上一罪之
      情形為重。經比較新舊法結果，自以行為時舊法之規定有
      利於被告，自應適用舊法之規定，亦即仍依連續犯、牽連
      犯之規定論處。又刑法第28條亦經修正，以被告等基於共
      同犯罪聯絡及行為分擔已著手實行犯罪而言，適用行為時
      之規定亦無不利，故應適用行為時之規定。再受有期徒刑
      之執行完畢，5年以內故意再犯有期徒刑以上之罪者，無
      論依修正前刑法第47條，或修正後刑法第47條第1項之規
      定，均構成累犯，適用舊法對被告並無不利，是以上均應
      依適用行為時之規定。至關於想像競合犯之規定，刑法第
      55條於修正後於但書增訂想像競合從一重處斷時，不得科
      以較輕罪名所定最輕本刑以下之刑，但此為法理之明文化
      ，非屬法律之變更，並無比較新舊法之問題。
（三）又販賣毒品罪，以基於營利之意圖而販入即足成立，不以
      販出為必要。再運輸毒品罪所稱之「運輸」，係指轉運輸
      送而言，不以國外輸入國內或國內輸出國外者為限，其在
      國內運送者，亦屬之，至於運輸之動機、目的是否意在為
      自己或為他人，運輸之方法為海運、空運、陸運或兼而有
      之，均非所問（最高法院92年度台上字第5399號判決參照
      ）。
（四）被告甲○○就事實二、四犯行，係犯肅清煙毒條例第5條
      第1項之販賣及運輸毒品罪、行為時懲治走私條例第2條第
      1項私運管制物品罪。就事實三部分，將所販入毒品海洛
      因，在臺北市某處交由錢元明、曾小龍，而推由錢元明、
      曾小龍將毒品運送至宜蘭販賣予「慶文」、「阿洲」等不
      詳姓名之人之犯行，係犯肅清煙毒條例第5條第1項運輸及
      販賣毒品罪。
（五）共犯之認定：
    １被告甲○○、黃清勇就私運毒品海洛因進口之行為，雖未
      實際搭船出海執行，然其二人南下高雄與被告黃明福共謀
      以漁船走私運輸毒品海洛因進口之犯罪事宜，包括與泰國
      毒犯在公海接駁海洛因之時間、地點、密語、信號等細節
      ，可認被告甲○○、黃清勇、黃明福與綽號「阿明」及泰
      國「華哥」之成年男子間，就運輸毒品及私運管制物品罪
      間，有犯意聯絡及行為分擔，為共同正犯。黃明福利用其
      漁船和運毒品海洛因自東港漁港走私入境後，運至東港鎮
      林江山住處交予黃清勇。至於其後黃清勇再以自小客車將
      該批毒品海洛因運輸至臺北市交予被告甲○○部分，黃明
      福並未參與，亦不知情，此部分之犯行黃明福並未共同犯
      罪，併予敘明。
    ２萬鳳玲本人雖未親自參與運輸毒品和私運管制物品等行為
      ，然其與被告甲○○謀議合資自泰國購買毒品海洛因私運
      來臺，並出資200萬元，由被告甲○○實際執行犯罪行為
      ，則萬鳳玲與被告甲○○等人間，有犯意之聯絡，並利用
      被告甲○○之行為遂行自己之犯罪，可認被告萬鳳玲為共
      同正犯。惟萬鳳玲就綽號「華哥」之男子，請被告甲○○
      走私運輸來臺之60塊海洛因磚部分，並不知情，此部分犯
      行，萬鳳玲並未共同犯罪。
    ３關於事實三部分，其中運輸毒品，被告甲○○雖未實際執
      行，但與錢元明、曾小龍間，有犯意聯絡，另販賣毒品部
      分並與錢元明、曾小龍間，有犯意聯絡及行為分擔，皆共
      同正犯。
    ４被告甲○○於事實四犯行，與「華哥」間互有犯意聯絡，
      亦為共同正犯。
（六）被告甲○○就事實欄二、三、四所載運輸、販賣毒品之行
      為，時間緊接，犯罪構成要件相同，各顯係基於概括犯意
      反覆為之，均為連續犯，應各依法論以一罪，惟運輸、販
      賣毒品法定刑為死刑或無期徒刑，依法不得加重其刑。又
      被告甲○○運輸毒品及私運管制物品進口罪，係一行為觸
      犯數罪名之想像競合犯，應從一重之運輸毒品罪論處。其
      所犯之連續運輸毒品罪與連續販賣毒品罪，係方法結果之
      牽連關係，應從情節較重之連續販賣毒品罪處斷。至於持
      有毒品之低度行為，已為販賣毒品行為所吸收，不另論罪
      。
（七）被告甲○○前曾犯盜匪、偽造有價證券等罪，經本院分別
      判處有期徒刑8年及3年，經減刑為5年4月及1年6月，應執
      行有期徒刑6年6月，於民國79年5月17日假釋出獄，並於
      82年5月23日因假釋期滿而以執行完畢論，有本院被告前
      案紀錄表在卷可憑，於受有期徒刑之執行完畢後，5年以
      內再故意犯有期徒刑以上之本罪，為累犯，惟因其所犯販
      賣毒品罪之本刑為死刑或無期徒刑，依法不得加重。
（八）關於被告甲○○所辯應適用減刑之規定：
    １肅清煙毒條例所謂供出毒品來源部分：
      肅清煙毒條例第11條所謂之「供出毒品來源」，係指供出
      其上游之販毒者並因此破獲而言，方合乎澈底肅清煙毒、
      維護國民身心健康之立法目的（最高法院83年度台覆字第
      31號判決參酌）。查被告甲○○於警詢固供稱：「『華哥
      』姓名THANEGSAE-LIEOU035246，阿平與『華哥』係同夥
      販毒者，『華哥』聯絡電話00000000 0，『阿平』呼叫器
      000000000，000000000」（見第10321號偵查卷第14頁）
      ，並供明其依約定匯入之泰國銀行帳戶（見第10321號偵
      查卷第13頁反面）。然警局並未因而破獲「華哥」、「阿
      平」等販毒案件等情，業經本院向臺北市政府警察局中正
      第一分局函詢據復無訛，有該局87年2月26日北市警中正
      一分（刑）總字第8760297900號函（見本院上重更(二)卷(二)
      第62頁）及88年12月8日北市警中正一分刑字第886278230
      0號函（見本院重上更(四)卷(一)第228頁）在卷足憑。雖據證
      人即承辦檢察官陳佳瑤證稱：「當時我們有懷疑綽號『華
      哥』的人在臺灣販毒，我們希望甲○○跟我們講出來，這
      個部分是我們列為偵查的重點，最好是要追到金三角的組
      織，當時我們跟泰國及美國的緝毒組織有聯絡，但是甲○
      ○沒有供出來，所以沒有查出來」「我們有要他供出『華
      哥』在臺灣的部分，後來他沒有供出來，我們只有交給泰
      國警方，我當時有跟甲○○講：你應該講是在臺灣」（見
      本院重上更(五)卷(三)第48、51頁），則被告甲○○供出「華
      哥」之資料，雖據交給泰國警方，但並無「華哥」在臺販
      毒之資料，故本國並未破獲「華哥」在臺販毒之案件。上
      開供出「華哥」在泰國販毒之資料雖可作為被告甲○○犯
      後態度之參考，然與肅清煙毒條例第11條所定供出煙毒來
      源因而破獲之要件尚屬有間，自不得據此邀減其刑之寬典
      。是被告甲○○以其供出煙毒來源為「華哥」，應依上開
      規定減輕其刑云云，自非有據。又關於被告甲○○所述共
      犯黃明福，並非煙毒之來源，自亦不得據此減刑。
    ２證人保護法部分：
      (1)按證人保護法第2條所列刑事案件之被告或犯罪嫌疑人
        ，於偵查中供述與該案案情有重要關係之待證事項或其
        他共犯之犯罪事證，因而使檢察官得以追訴該案之其他
        共犯者，以經檢察官事先同意者為限，就其因供述所涉
        之犯罪，減輕或免除其刑，89年2月9日公布施行之證人
        保護法第14條第1項定有明文。是依上開法條規定減輕
        或免除其刑者，除該案之被告或犯罪嫌疑人，於偵查中
        供述與該案案情有重要關係之待證事實或其他共犯之犯
        罪事證，因而使檢察官得以追訴該案之其他共犯外，尚
        須經檢察官事先同意，此亦有最高法院92年度台上字第
        4884號、93年度台上字第4858號判決可資參照。
      (2)被告甲○○雖認共犯黃明福係其供出而於同年7月18日
        指認口卡，始經警查獲，惟是時證人保護法尚未制定公
        布，承辦檢察官不可能依證人保護法之規定同意以追訴
        共犯。況證人即承辦檢察官陳佳瑤證稱：「（當年你是
        否有跟甲○○說供出毒品進來的管道（即船長、船隻）
        就能夠減刑？借提他到刑事警察局及你到看守所內的時
        候是否也如此說？）……有關船長的部分，是從通聯的
        紀錄查到，因為通聯紀錄只是通話的紀錄，所以要叫甲
        ○○及黃清勇確認，因為他們二人是核心的人物，一開
        始他們也不敢指認，所以造成這艘船又出港去了，到最
        後他們二人有確認船長是黃明福，黃明福把毒品運進來
        的過程。因為根據當時的肅清煙毒條例的規定，所謂供
        出毒品的來源是指供出毒品的上手，黃明福是被他僱用
        的，根本不是上手，這跟規定不符合，所以就這一點我
        有跟甲○○講過，他應該供出在臺灣販毒的組織，……
        當時我有告訴這些被告，我說肅清煙毒條例得減刑，我
        可以幫他們向法官求情，但是我沒有權力決定，因為這
        是法官的權限，這幾個被告當時在偵查的過程，確實有
        一些悔意，這是無庸置疑的，有一些部分他們有充分的
        配合……」「（當時有沒有說抓到船長、船隻就要給甲
        ○○減刑？）檢察官不可能去說出他做不到的事，肅清
        煙毒條例是得減刑，我有跟甲○○說他供出黃明福，並
        不符合上手的規定」「（83年6月27日、6月29日、7月7
        日你是否有在士林看守所訊問甲○○？）沒有訊問，我
        們只是去瞭解。如果有金三角的案子，我們就另外一個
        案子來分案，因為沒有講所以就沒有做筆錄」「（7月1
        8日甲○○的筆錄指證黃明福，19日你們才發文要求監
        聽黃明福的電話？）發文去監聽，是為了當時我們查到
        他的漁船已經出去了，我們只是瞭解他的船何時進來，
        我們只是要掌握他的行蹤，我們當時已經知道南部有那
        個點，所以我們只是要甲○○確認，如果當時沒有查到
        黃明福這個點，我想這個部分他們不會說」「（7月7日
        甲○○有向你報告船長是黃明福？）事實上是我們拿來
        給甲○○確認的，到最後他是有確認」「事實上我們先
        查出黃明福的部分，當時我們已經查出黃清勇，只是沒
        有確定。5月19日抓到的時候還不知道，但是在甲○○
        供出黃明福的時候我們已經知道黃明福了。我記得當時
        第一個確認的好像是黃清勇而不是黃明福。我們當時追
        的時候是從黃清勇下手，黃清勇是琉球人，我記得黃清
        勇當時有提到船長跟他有同鄉的關係，除了同鄉好像還
        有同學的關係，所以他不願意由他出面指認，不曉得黃
        清勇跟黃明福是同學還是跟他哥哥是同學，所以我們本
        來想做黃清勇的筆錄，後來才由甲○○作筆錄……」「
        （當時你們是根據檢舉函來破獲本案？提示檢舉函影本
        ）當時是講空運，沒有船的問題。83年2月21日中正一
        分局已經申請監聽電話，所以本案在3月21日刑事局也
        有監聽，秘密證人是誰我不知道，有不同的單位在監聽
        ，我們不會去觸及，以免影響到證人的生命安全，我們
        其實一查到黃清勇的時候就已經懷疑了。本案有關黃明
        福船長的部分，確實當時被告黃清勇、甲○○有做確認
        的動作，當時黃清勇的部分依照公平原則請庭上考慮，
        因為當時他有許多苦衷，所以我們沒有作在筆錄上」等
        情（見本院上重更(五)卷(三)第47至52頁），明確表示先前
        經由黃清勇即知黃明福，只是黃清勇不便於製作筆錄，
        故由被告甲○○製作筆錄指認口卡，參以黃清勇83年6
        月21日警詢筆錄即提及綽號「阿福」曾留（08）000000
        0、0000000、0000000電話與其聯絡事情（見第4903號
        偵查卷(二)第183頁），而被告甲○○亦確於83年7月18日
        警詢筆錄中指認黃明福口卡（見第10321號偵查卷第13
        頁反面），則尚無證據證明黃明福係因被告甲○○之供
        述始經警查獲。
      (3)至於證人即製作甲○○警詢筆錄之乙○○警員，已不記
        得當時如何查獲黃明福（見本院重上更(八)卷第138至139
        頁），證人即製作黃清勇警詢筆錄之丁○○警員亦不清
        楚黃明福如何查出，只記得詢問黃清勇時認為前述3支
        電話可能與販賣有關（見本院重上更(八)卷第139至140頁
        ），亦均無從證明黃明福係被告甲○○所供出。
      (4)又上開3支電話，經向中華電信股份有限公司臺灣南區
        電信分公司函查，用戶分係蔡見全、林江山、林皆得，
        有該公司95年7月28日南行三字第0950000311號函及附
        表在卷可稽（見本院重上更(八)卷第123頁），其中林江
        山住處即係黃明福走私毒品海洛因回臺後藏放所在，可
        見當時警方確可循線追查。
      (5)至證人鄭宜玲警員證稱：「（當年檢察官有沒有說只要
        甲○○供出船長、船隻的話，就可以減刑，你是否知情
        ？）在刑事警察局，是我聽甲○○說的，因為我當時不
        認識檢察官，警察他們在問他的時候我在場」等語（見
        本院重上更(五)卷(三)第53至54頁），亦不瞭解檢察官是否
        同意被告甲○○說出船長、船隻即可減刑，僅係聽甲○
        ○提及此事，自亦不足為被告甲○○有利之證明。
      (6)依上所述，被告甲○○亦難認可依證人保護法之規定予
        以減刑，僅其犯後據實指認共犯黃明福，可作為量刑之
        參考。
    ３刑法第59條部分：
      按刑法第59條之酌量減輕其刑，必其犯罪情狀在客觀上足
      以引起一般同情，確可憫恕者，認科以最低度刑仍嫌過重
      時，始有其適用（最高法院85年度台上字第6039號判決參
      照）。被告雖稱：當時因積欠賭債達2、3千萬元被追殺，
      不敢告知家人，才鋌而走險犯下本案，不知販毒運毒的罪
      如此重。惟此屬其犯罪之動機，並無在客觀上引起一般同
      情之情況，自不得據此減輕其刑。
七、撤銷改判之理由：
（一）原審認被告甲○○販賣毒品部分罪證明確，予以論罪科刑
      固非無見。惟查：
    １被告甲○○除於走私進口海洛因後，曾於83年5月14日販
      賣給郭典銘6塊海洛因磚外，尚無積極證據足證另有出售
      郭典銘之其餘犯行。原判決認定甲○○除售予同案被告郭
      典銘6塊海洛因磚外，另自83年4月間起有其餘出售毒品予
      同案被告郭典銘之犯行，尚有未洽。
    ２依原審判決所摘要83年4月21日電話譯本，固載明：「大
      頭仔：我昨天跟你談的事現在怎樣？我跟他約1、2點，他
      錢都準備好了」「黑龍：好啦，你要把它戒掉」「大頭仔
      ：我已經把它拔掉了，我現在這個是賺錢路線，你能不能
      幫忙弄個5『領』」「黑龍：沒辦法啦，就是跟你說這樣
      而已啦」「大頭仔：那大概是多少？黑龍：３啦」「大頭
      仔：３而已哦，我去那裡拿？」「黑龍：再說啦，再聯絡
      」「大頭仔：我已經跟他們聯絡好了」「黑龍：來再說」
      「大頭仔：好啦」（見電話監聽譯文證物第42頁）。惟依
      其內容，亦不能證明被告甲○○有實際販賣毒品與綽號「
      大頭仔」情事。另依原審判決所摘要83年4月29日電話譯
      本，固亦載有：「美玉仔：喂，我美玉仔，我早上就痛苦
      到現在，……」「黑龍：不要再講這個了，才幾天而已，
      你拿了又拿」「美玉仔：看你能不能一點給我維持到明天
      」（見電話監聽譯文證物第55頁），然訊之被告甲○○否
      認此節，而依其內容亦無法憑為係被告甲○○販賣海洛因
      給美玉仔之證明。又83年4月29日電話監聽錄音譯本內固
      亦載：「萬鳳玲：大仔，你那邊還有沒有『月餅』（指海
      洛因）？」「黑龍：沒有，我的電話可能被監聽了，不要
      再打了」（見電話監聽譯文證物第54頁），觀之該電話錄
      音內容僅係萬鳳玲詢問甲○○有無毒品，而被甲○○一口
      拒絕而已，不足以證明甲○○與萬鳳玲間已有買賣毒品之
      行為。是原審認甲○○自83年4月間起連續向不詳姓名之
      人販入毒品海洛因後，有販賣毒品予萬鳳玲、「大頭仔」
      、「美玉仔」等（此部分起訴書亦未敘及），亦有未合。
    ３被告甲○○就事實三部分，與丙○○並無共同犯意聯絡及
      行為分擔，丙○○亦經檢察官不起訴處分確定，原判決認
      為丙○○亦與被告甲○○就此部分成立共同正犯，亦有未
      當。
    ４共同正犯黃明福以軍騰發號漁船運輸前揭毒品時，係趁該
      船之船員李進正、李文發及陳輝發入睡之際所為，設船員
      均不知情，而未參與一節，迭據黃明福供明在卷（見第10
      347號偵查卷第14頁反面、第65頁），即船員陳輝發、李
      進正亦陳稱並不知情，且未參與，並經臺灣士林地方法院
      檢察署檢察官以83年度偵字第10347號不起訴處分確定。
      原審認為被告甲○○等利用上揭三名不知情之船員運輸毒
      品，為間接正犯，即屬有誤。
    ５按犯肅清煙毒條例第5條、第7條、第8條之罪者，其犯罪
      所用或因犯罪所得之財物均沒收之，同條例第13條第1項
      定有明文。此項沒收係刑法第38條第1項第3款、第3項但
      書之特別規定，採義務沒收主義，故販賣毒品所得之金錢
      ，如能確定係販賣毒品所得之款項，倘非已經廢失均應宣
      告沒收，不以當場扣獲者為限。本件被告甲○○走私進口
      之海洛因，先後售予綽號「阿福」2塊，收款39萬元、售
      予李宏坤2塊，收款43萬元、售予同案被告郭典銘6塊，收
      款70萬元，此部分其販賣毒品所得共152萬元，除扣得附
      表編號4之72萬5000元外，其餘所得尚無證據證明已廢失
      ，均應依法宣告沒收（甲○○先於83年4月間起連續向不
      詳姓名之人販入毒品海洛因，再由錢元明、曾小龍代送毒
      品售賣予「慶文」、「阿洲」，甲○○此部分之販賣所得
      則無從查證，已如前述）。原審未予諭知沒收，於法不合
      。
    ６又如附表編號1、6、10所示之毒品海洛因，業經財政部高
      雄關稅局以（84）移字第327（2-1）號處分書為沒入之處
      分確定（見第47號原審卷第54至55頁），依司法院院字第
      2832號解釋，法院自無庸依肅清煙毒條例重為沒收之諭知
      。原判決就上開海洛因更為沒收之諭知，復有未洽。
（二）被告甲○○提起上訴，否認事實三犯行，並認已供出毒品
      來源及共犯即泰籍「華哥」與黃明福，依法應予減輕其刑
      云云，雖無足採，惟原判決關於被告甲○○販賣毒品部分
      既有可議，自應由本院就被告甲○○販賣毒品及所定執行
      行刑部分均予撤銷，並就販賣毒品部分予以判決。至於原
      判決雖未及比較肅清煙毒條例經修正為毒品危害防制條例
      及懲治走私條例、刑法亦於判決後均經修正，惟修正後之
      規定係以適用行為時法為原則，故上訴本院後，經比較新
      舊法，行為後之法律並非較有利於行為人，仍應適用行為
      時法，則原判決適用行為時法即無不當，自不構成撤銷之
      事由。
八、科刑及沒收：
（一）爰審酌被告甲○○因積欠賭債，鋌而走險，明知毒品戕害
      國人身心健康，危害社會治安動搖國本，竟圖暴利，走私
      進口量高達260塊之海洛因磚牟利，復四處販賣擴散毒源
      ，惡性重大，惟其犯後對於如何輸入走私毒品之情節坦白
      承認，並說出上手即泰籍「華哥」成年男子之資料，並於
      警方調出負責漁船走私之共犯黃明福口卡後，亦予詳實指
      認，雖不符合減輕其刑之法定要件，然對於案情之釐清非
      無助益，與犯後卸責狡飾，毫無悔意之情形自不能等同視
      之。是依其走私販賣之毒品數量，雖嚴重影響社會治安，
      但大部分毒品於未販賣出去前即被查扣，且其犯後態度亦
      可斟酌，衡酌一切情狀，尚無予以永世隔離而處以殛刑之
      必要，故予以量處無期徒刑，並依法宣告褫奪公權終身。
（二）沒收部分：
    １按查獲之煙毒如已適用海關緝私條例為沒入之處分者，司
      法機關即不得依肅清煙毒條例更為沒收之諭知，司法院著
      有院字第2832號解釋足資參照。查扣案如附表編號1、6、
      10所示共重88354.33公克之海洛因，雖係被告甲○○、黃
      清勇、黃明福、萬鳳玲共同私運所查獲之毒品，然業經財
      政部高雄關稅局以（84）移字第327（2-1）號處分書為沒
      入之處分（見第47號原審卷第54頁），該處分並已確定，
      復據財政部高雄關稅局函復明確，有該局87年1月19日高
      普緝字第87100332號函可按（見本院上重更(二)卷(二)第27頁
      ），是依上說明，本院自毋庸依肅清煙毒條例重為沒收之
      諭知。另附表編號8所示之毒品，則被告甲○○等私運入
      境而交由共同正犯萬鳳玲後所查獲之毒品，依肅清煙毒條
      例第12條前段宣告沒收銷燬之。
    ２員警於83年5月19日在臺北市○○街74之4號被告甲○○承
      租之套房查扣之裝毒品海洛因之手提袋6只、帳單1紙（附
      表編號2、3），均係被告甲○○所有，有被告甲○○簽名
      並捺指紋之扣押證明筆錄（收據）可稽（見第4903號偵查
      卷(一)第56頁）。員警於83年5月20日在高雄市○○○路457
      巷路邊車號XHD-316號機車行李箱內查扣之包毒品海洛因
      用包裝紙袋1個（附表編號7）係萬鳳玲所有，據其自承無
      訛（見第4903號偵查卷(一)第54頁）。員警於83年6月24 日
      在臺北市○○街115號被告萬鳳玲住處後面廚房天花板上
      查扣之包裝毒品海洛因所用之塑膠袋1個（附表編號9）係
      萬鳳玲所有，亦經其承認在卷（見第4903號偵查卷(二)第22
      5頁正、反面）。又軍騰號漁船1艘（附表編號11），係黃
      明福所有，業據該漁船船員李進正證述明確（見第10347
      號偵查卷第18頁），漁船進出港檢查表亦載明該漁船船主
      係黃明福（見第10347號偵查卷第27頁）。上開附表編號2
      、7、9、11所示之物，均係被告等犯共同運輸、走私毒品
      所用之物，附表編號3所示物品，係被告甲○○等供其販
      賣毒品所用之物，均依肅清煙毒條例第13條第1項前段規
      定宣告沒收。
    ３又被告甲○○走私進口之海洛因，先後售予綽號「阿福」
      2塊，收款39萬元、售予李宏坤2塊，收款43萬元、售予同
      案被告郭典銘6塊，收款70萬元，此部分其販賣毒品所得
      共152萬元（至於其與錢元明、曾小龍共同販售毒品之所
      得，則無從查證，已如前述），雖僅扣得附表編號4之72
      萬5千元，惟其餘79萬5千元之所得尚無證據證明已廢失，
      故扣案之附表編號4之72萬5千元及未據扣案之79萬5千元
      ，均併依肅清煙毒條例第13條第1項後段規定宣告沒收。
      至被告甲○○、黃清勇上開犯罪所得，肅清煙毒條例13條
      並無「如不能沒收時，應以其財產抵償」之規定，自毋庸
      為此諭知。
    ４至於扣案附表編號5之38萬8千2百元，係黃清勇共同運輸
      毒品所得報酬，係屬其本身犯罪所得，故在共同正犯黃清
      勇項下，依肅清煙毒條例第13條第1項後段宣告沒收，而
      與被告甲○○犯罪部分無關，故不在被告甲○○項下諭知
      沒收。另員警於83年5月19日在臺北市○○路112-5號2樓
      丙○○住處查扣之現金收支簿1本（附表編號12），為經
      不起訴處分確定之丙○○所有，有丙○○簽名並捺指紋之
      扣押證明筆錄（收據）可稽（見第4903號偵查卷(一)第60
      頁），並經丙○○承認在卷（見第4903號偵查卷(一)第17頁
      反面），而非本件被告或共犯所有，故均不宣告沒收。
據上論斷，應依刑事訴訟法第369條第1項前段、第364條、第299
條第1項前段、行為時肅清煙毒條例第5條第1項、第12條前段、
第13條第1項、行為時懲治走私條例第2條第1項、第11條、刑法
第2條第1項前段、第11條前段、第37條第1項、行為時刑法第28
條、第56條、第47條、第55條，判決如主文。
本案經檢察官郭弘佑到庭執行職務。
中    華    民    國    95    年    8     月    17    日
                  刑事第二庭審判長法  官  蔡國在
                                  法  官  江振義
                                  法  官  王詠寰
以上正本證明與原本無異。
如不服本判決，應於收受送達後十日內向本院提出上訴書狀，其
未敘述上訴之理由者並得於提起上訴後十日內向本院補提理由書
（均須按他造當事人之人數附繕本）。
                                  書記官  駱麗君
中    華    民    國    95    年    8     月    17    日
附錄：本案論罪科刑法條全文
行為時肅清煙毒條例第5條
販賣﹑運輸﹑製造毒品﹑鴉片或麻煙者，處死刑或無期徒刑。
販賣﹑運輸﹑製造抵癮物品或販賣﹑運輸罌粟種子者，處無期徒
刑或七年以上有期徒刑，得併科新臺幣二十萬元以下罰金。
販賣﹑運輸﹑製造專供製造或施用煙毒之器具者，處一年以上七
年以下有期徒刑，得併科新臺幣二十萬元以下罰金。
意圖製造鴉片而栽種罌粟者，處死刑或無期徒刑。
行為時懲治走私條例第2條
私運管制物品進口、出口逾公告數額者，處七年以下有期徒刑，
得併科新臺幣三百萬元以下罰金。
以犯前項之罪為常業者，處三年以上十年以下有期徒刑，得併科
新臺幣五百萬元以下罰金。
第一項之未遂犯罰之。
第一項所稱管制物品及其數額，由行政院公告之。
附表：
┌──┬─────┬────┬───────┬─────┐
│編號│物品、數量│ 所有人 │   扣案時地   │   備註   │
├──┼─────┼────┼───────┼─────┤
│ 1  │海洛因磚  │甲○○  │83年5月19日   │毒品      │
│    │231塊（淨 │        │臺北市○○街  │（經高雄  │
│    │重81,017. │        │74之4號       │關稅局沒  │
│    │49公克）  │        │              │入確定）  │
├──┼─────┼────┼───────┼─────┤
│ 2  │裝海洛因手│甲○○  │同上          │供犯罪所  │
│    │提袋6只   │        │              │用        │
├──┼─────┼────┼───────┼─────┤
│ 3  │帳單1紙   │甲○○  │同上          │供犯罪所  │
│    │          │        │              │用        │
├──┼─────┼────┼───────┼─────┤
│ 4  │現金72萬  │甲○○  │同上          │因販毒所  │
│    │5千元     │        │              │得        │
├──┼─────┼────┼───────┼─────┤
│ 5  │現金38萬8 │黃清勇  │83年5月19日   │因運毒所  │
│    │千2百元（ │        │臺北縣三重市正│得        │
│    │原得50萬元│        │義南路71巷    │          │
│    │花費後剩  │        │              │          │
│    │餘）      │        │              │          │
├──┼─────┼────┼───────┼─────┤
│ 6  │海洛因磚  │萬鳳玲  │83年5月20日   │毒品      │
│    │17塊（淨重│        │高雄市○○○路│（經高雄  │
│    │5,934.69公│        │475巷路旁車號 │關稅局沒  │
│    │克）      │        │XHD-316號機車 │入確定）  │
│    │          │        │行李箱        │          │
├──┼─────┼────┼───────┼─────┤
│ 7  │包海洛因  │萬鳳玲  │同上          │供犯罪所  │
│    │包裝紙袋  │        │              │用        │
│    │1袋       │        │              │          │
├──┼─────┼────┼───────┼─────┤
│ 8  │海洛因1包 │萬鳳玲  │83年6月24日   │毒品      │
│    │（淨重34. │        │臺北市○○街  │          │
│    │12公克）  │        │115號         │          │
├──┼─────┼────┼───────┼─────┤
│ 9  │裝海洛因  │萬鳳玲  │同上          │供犯罪所  │
│    │塑膠袋１  │        │              │用        │
│    │個。      │        │              │          │
├──┼─────┼────┼───────┼─────┤
│ 10 │海洛因磚  │郭典銘  │83年5月20日   │毒品      │
│    │4塊（淨重 │        │臺北市○○○路│（經高雄  │
│    │1,402.15公│        │293巷23號2樓  │關稅局沒  │
│    │克）      │        │              │入確定）  │
├──┼─────┼────┼───────┼─────┤
│ 11 │軍騰號漁  │黃明福  │83年11月7日   │供犯罪所  │
│    │船1艘     │        │屏東縣琉球鄉外│用        │
│    │          │        │海10海浬      │          │
├──┼─────┼────┼───────┼─────┤
│ 12 │現金收支  │丙○○  │83年5月19日   │          │
│    │簿1本     │        │臺北市○○路  │          │
│    │          │        │112號之5      │          │
└──┴─────┴────┴───────┴─────┘


司法院資訊處製作；財團法人民間司法改革基金會備份。
